臺北高等行政法院判決　　　　　　　　　　　　　　　九十年度訴字第六三九○號
　　　　　　　　　　　　　　　.
　　原　　　告　國立高雄應用科技大學
　　代　表　人　甲○○代理校.
　　訴訟代理人　陳啟舜律師
　　被　　　告　經濟部智慧財產局
　　代　表　人　蔡練生（局長）住同右
　　訴訟代理人　丙○○
　　　　　　　　戊○○
　　參　加　人　國立高雄第一科技大學
　　代　表　人　乙○○校長）.
　　訴訟代理人　丁○○律師
右當事人間因服務標章異議事件，原告不服經濟部中華民國九十年九月十三日經（九
０）訴字第０九００六三二二三四０號訴願決定，提起行政訴訟，並經本院裁定命參
加人獨立參加被告之訴訟。本院判決如左：
　　主  文
原告之訴駁回。
訴訟費用由原告負擔。
　　事  實
一、事實概要：緣參加人前於民國（下同）八十八年二月二十六日以「高科大」服務
    標章，指定使用於商標法施行細則第四十九條所定商品及服務分類表第四十一類
    之大學、各種書刊、雜誌、文獻之出版、發行；知識或技術方面之傳授等服務，
    向被告申請註冊，經准列為審定第一二三七六０號服務標章（下稱系爭標章），
    嗣國立高雄科學技術學院（八十九年八月一日更名為原告即國立高雄應用科技大
    學）以該審定服務標章有違商標法第七十七條準用第五條第一項、第三十七條第
    六款及第十一款規定，對之提出異議。經被告審查，於九十年六月二十一日以中
    台異字第八九０五三九號服務標章異議審定書為異議不成立之處分。原告不服，
    提起訴願，經遭駁回，遂提起本件行政訴訟。
二、兩造聲明（原告未於準備程序及言詞辯論期日到場，聲明及陳述依其起訴狀所載
    ）
　(一)原告聲明求為判決：
　1.訴願決定及原處分均撤銷。
　2.被告應為異議成立之處分。
　(二)被告及參加人聲明求為判決：駁回原告之訴。
三、兩造之爭點：
    系爭服務標章是否有異議審定時商標法第七十七條準用同法第五條第一項、第三
　　十七條第六款及第十一款規定之情形，而不得申請註冊？
甲、原告主張之理由：
一、校名沿革
　(一)緣原告「國立高雄應用科技大學」係由原「國立高雄科學技術學院」所升格，該
    校創始於五十二年，歷經「高雄工專」、「高雄工商專」、「高雄科學技術學院
    」等改制階段，因於技職體系中頗富盛譽，而向為欣欣學子所欲就讀之第一志願
    技職學校。
　(二)近年來由於教育體制改革，大專院校遂紛進行升格改制，而為求校史沿革，大抵
　　均援引先前校名為改制後之名稱，以使社會大眾得以區辨明瞭。
　(三)原告係於八十七年間即進行大學改制事宜，同年五月廿二日成立「改名大學新校
　　名徵選委員會」以公開徵求新校名；迄於該年十二月廿三日，新校名經萬人票選
　　結果公布，決定更名為「國立高雄科技大學」，簡稱為「高科大」或「高雄科大
　　」。
　(四)原告後於八十八年六月四日，將新校名函文教育部備查，嗣同年七月十四日，教
　　育部函文受理申請改名科技大學事宜，並於十二月十五日由教育部派員到校實地
　　訪視。
　(五)至八十九年，教育部審核原告「改名為國立高雄科技大學」一案，因為求避免與
　　本案參加人「國立高雄第一科技大學」校名產生混淆，幾經協商結果，終於八十
　　九年八月一日正式由「國立高雄科學技術學院」更名為「國立高雄應用科技大學
　　」。
二、校名之簡稱
　(一)簡稱學校之校名，為社會大眾一般多年慣行的事實，尤在今日講求效率、經濟的
　　時代，將校名簡稱，實具有一定程度的簡便與必要性，而一般人主觀上亦足信此
　　「簡稱」與「全稱」校名均具徵表學校之功能；細究此二者關係，亦正如自然人
　　姓名全稱之於其姓或名，或藝名、筆名之情形，皆具有同一性。
　(二)至若校名簡稱，雖無一套制式標準可為依循，然依社會通念並參酌各媒體報導，
　　亦可推知一套相沿成襲的不成文規則，而此乃緣自一般人之經驗論理法則所必然
　　，茲舉其犖犖大者，諸如：
  1.「某某大學」，簡稱為「某大」或「某某」，如：「台大」（台灣大學）或「東
　　海」（東海大學）。
  2.若大學具特殊性質，則簡稱其性質，如：科技大學簡稱為「科大」；師範大學簡
　　稱為「師大」。
  3.倘大學性質相同，依其所在地區加以區別，如：「高師大」（高雄師範大學）；
    「彰師大」（彰化師範大學）。
  (三)承上所述，並參酌相似大專院校校名改制實例，可發現：
  1.「台灣技術學院」改為「台灣科技大學」∣簡稱「台科大」
  2.「雲林技術學院」改為「雲林科技大學」∣簡稱「雲科大」
  3.「台北工專」改為「台北科技大學」∣簡稱「北科大」
  4.「屏東農專」改為「屏東科技大學」∣簡稱「屏科大」
    則一般消費者視此「高科大」標章圖樣，用於大學等相關服務，均會直覺聯想推
    論此為「高雄科技大學」校名之簡稱。
三、「高科大」標章與校名簡稱之混淆
  (一)原告前受教育部委託，辦理大專院校聯招事宜，期間曾就參加人（國立高雄第一
    科技大學）得否於文件上簡稱為「高科大」一事，致電詢問教育部，其承辦人員
    告以：「因二校（國立高雄第一科技大學、國立高雄應用科技大學）校名近似，
    若簡稱為『高科大』將致生混淆誤認」，而否定其於文件上簡稱之可能性。嗣原
    告為求慎重特又行文至教育主管機關請示，而教育部亦回函重申前述電話內容之
    旨。
  (二)查因「國立高雄海洋技術學院」刻正著手進行升格改制為「國立高雄海洋科技大
    學」，則併同原告及參加人之學校，屆期在高雄地區將有三所性質雷同之國立高
    雄科技大學，今參以消費者簡稱校名之慣例，如何能區辨「高科大」標章圖樣所
    提供之服務來源究係「高雄第一科技大學」；亦或「高雄應用科技大學」；還是
    「高雄海洋科技大學」？此點實令人質疑該標章圖樣之特顯性與區別性何在？
  (三)由原告悠久校史暨全國技職院校更名情形以觀，因原告之前身「國立高雄科學技
    術學院」即被簡稱為「高科院」，現升格為大學，一般社會大眾仍沿前習而簡稱
    為「高科大」。則今參加人國立高雄第一科技大學搶先援引「高科大」為其服務
    標章申請註冊，指定使用於大學教育、知識或技術等服務，並欲取得名稱之專用
    排他權，此舉實已礙及原告所從事教育等相關公益服務之推廣，並造成社會大眾
    之混淆誤認。
四、原處分之違誤
  (一)商標法第七十七條準用第五條第一項之規定
  1.服務標章所用之文字、圖形、記號、顏色組合或其聯合式，應足以使一般接受服
    務之消費者，認識其為表彰服務之標識，並得藉以與他人之服務相區別。
  2.今原告所爭執者，並非在於否認「高科大」是否為參加人「國立高雄第一科技大
    學」之校名簡稱，而係依社會大眾對校名簡稱慣例，實在無法區別「高科大」究
    係指「國立高雄第一科技大學」？亦或「國立高雄應用科技大學」？還是「國立
    高雄海洋科技大學」？此單就網路搜尋引擎上，輸入「高科大」文字，即會同時
    出現「國立高雄應用科技大學」及「國立高雄第一科技大學」之網站即可觀之。
  3.被告機關不思此「高科大」標章於校名簡稱上使用之普遍性，徒以參加人「國立
    高雄第一科技大學」既簡稱為「高科大」，則可認定足得與原告等高雄科技大學
    所提供之服務相區別，並進而排除原告使用「高科大」之校名簡稱以提供教育服
    務之權利，此等理由難令人折服。
  (二)商標法第七十七條準用第卅七條第六款之規定
  1.服務標章圖樣，有使公眾誤信其服務產地（來源）之虞者，不得申請註冊。
  2.原告「國立高雄應用科技大學」與參加人「國立高雄第一科技大學」，二者校名
    簡稱依社會觀念均為「高科大」，而二者均屬國立大學技術體系，在職權所掌範
    圍內，非旦所營服務項目雷同，加以因地緣關係，兩校校址又將並位於高雄縣燕
    巢鄉，消費者視此「高科大」標章圖樣，難謂無誤認其提供服務來源（營業址）
    之虞。
  3.而被告機關之審定理由，僅一再執以「高科大」為參加人之校名簡稱，卻就「高
    科大」亦為原告校名簡稱之社會通念避而不談，實可認有審定理由不備之違誤；
    況原告已依社會觀念與教育部之疑慮，提出該系爭「高科大」標章確實有致大眾
    誤認之「虞」之理由，惟被告機關竟謂原告未檢具證據資料以證明該標章有致消
    費者誤認，而謂主張不可採，此似又已擴大法條所指「…誤認之『虞』」之解釋
    ，而要求原告負事實上之舉證責任。
  4.縱如上述，依行政程序法第四十條，被告機關亦應得行使闡明權，要求原告提供
    相關事證以證明該標章確有致公眾誤信其所表彰服務之來源，豈可於擴大該法條
    文義解釋後，又以原告未舉證事實，據為主張不足採之理由，而致原告未受程序
    保障致遭突襲？
五、訴願決定之違誤
  (一)商標法第七十七條準用第五條第一項
    審訴願決定書第三、四頁之理由，略謂「…系爭『高科大』服務標章指定使用於
    大學；各種書刊、雜誌、文獻之出版；知識或技術方面之傳授；…等各種營業服
    務，應具識別性。…系爭服務標章八十八年二月廿六日申請時，訴願人（即原告
    ）名稱仍為『國立高雄科學技術學院』，而係至八十九年八月一日始更名為『國
    立高雄應用科技大學』，故訴願人（原告）以系爭服務標章申請後之事實，主張
    系爭服務標章『高科大』有違商標法第七十七條準用第五條第一項規定，核非可
    採…云云」，惟查：
  1.原告於系爭標章提出申請前，雖尚未改制成大學，惟因原告即將改制之事宜，早
    已因媒體報導而眾所週知，加以因校史沿革與萬人票決及社會通念結果，大眾已
    預期原告將由「高科院」（高雄科學技術學院）昇格為「高科大」（高雄科技大
    學），此等事實既已於系爭服務標章提出申請前即已存在，則系爭「高科大」標
    章提出申請時，即有使消費者生混淆誤認情事，不因原告尚未更名有異，訴願理
    由似是而非。
  2.又，服務標章註冊申請是否違反商標法第五條第一項不具識別性規定，應視一般
    消費者認知、實際交易情況及所指定提供之服務，以判斷其是否足以使一般消費
    者認識其為表彰服務之標識，並得藉以與他人之服務相區別，合先敘明。
  3.查「高科大」文字實為消費者視「高雄科技大學」之習慣性簡稱，其並非參加人
    「高雄第一科技大學」所獨創，今縱參加人欲取得「高科大」之排他專用權，於
    實際使用上仍無法使一般人辨識該「高科大」究何所指？蓋如前述，一般人於網
    路搜尋引擎中輸入「高科大」文字，即可出現含蓋「高雄第一科技大學」及「高
    雄應用科技大學」等國立高雄科技大學之資料，則如何得知「高科大」標章所提
    供服務出於何處？此亦何以教育部要求在有二以上具「高雄科技大學」文字名稱
    之學校，均不宜對外簡稱「高科大」以避免混淆誤認之理。
  4.上述證據均顯示該「高科大」標章不具識別性，無法與他人提供服務相區別，違
    反商標法第七十七條準用第五條第一項情事。
  (二)商標法第七十七條準用第三十七條第六款
    審訴願理由書第四頁第六行略謂「…系爭『高科大』服務標章指定使用於其各項
    營業，所表彰者即為本身所指定營業之性質、品質及營業地，未有任何名實不符
    情形，應無商標法第七十七條準用第卅七條第六款之適用…。」云云，惟查：
  1.原告並非主張系爭「高科大」標章所指定使用之營業服務有名實不符致公眾「誤
    信」之虞之情形，而係主張該「高科大」標章之註冊申請，會有使公眾「誤認」
    該營業服務來源之「虞」。亦即消費者視此「高科大」標章將無法知悉此係由何
    一高雄之科技大學所提供之營業服務而有誤認可能，惟訴願決定機關並未針對原
    告主張而為審理。
  2.訴願決定理由一再執以系爭服務標章申請時，原告因尚未更名為「國立高雄應用
    科技大學」，故無可主張原告亦可簡稱為「高科大」情事，然系爭服務標章申請
    時，原告即將改制及更名情形已屬眾知，故參加人以「高科大」為服務標章提出
    申請時，其所可能產生公眾誤認情形已顯可預期，豈可因原告當時尚未更名，即
    認所為異議之主張均不可採？此理由礙難折服！
六、綜上論結，參加人審定第一二三七六０號「高科大」服務標章，因與原告之校名
    簡稱構成近似，加以二者所提供教育等服務類同，實有致社會大眾混淆誤認該服
    務標章所表彰之服務來源而致損及權益，是系爭標章之註冊申請有違商標法第五
    條第一項及第卅七條第六款規定，應不准註冊。被告機關之核准審定自屬違法不
    當，應予撤銷，請依法判決如請求。
乙、被告主張之理由：
一、服務標章異議案件，依商標法施行細則第五十條準用第四十條第一款規定，應適
    用異議審定時之規定，合先敘明。
二、服務標章所用之文字、圖形、記號、顏色組合或其聯合式，應足以使一般接受服
    務者認識其為表彰服務之標識，並得藉以與他人之服務相區別，為本件服務標章
    異議審定時商標法第七十七條準用同法第五條第一項所明定。本件原告固主張系
    爭審定第一二三七六○號「高科大」服務標章圖樣，無法使一般消費者辨識其所
    提供的服務來源，不具特顯性，有違商標法第七十七條準用同法第五條第一項之
    規定云云；惟查本件系爭審定第一二三七六○號「高科大」服務標章圖樣，係由
    「高科大」三字所構成，而參加人「國立高雄第一科技大學」於八十七年七月一
    日即改名為「國立高雄第一科技大學」，依一般社會大眾之觀念中「高科大」即
    為參加人之校名簡稱，此有參加人於原異議案之答辯書檢送之各大報之報導影本
    附卷可稽，指定使用於大學；各種書刊、雜誌、文獻之出版、發行；知識或技術
    方面之傳授；對個人之技術、技能與學術等能力程度做甄別及檢定；舉辦各種講
    座；代辦申請有關國外各學院及大學之入學許可及提供有關之資料與消息服務，
    依一般接受服務者之認知，應足以使一般接受服務者認識其為表彰服務之標識，
    並得藉以與他人之服務相區別，自無首揭法條規定之適用。況本件系爭標章八十
    八年二月二十六日申請當時，原告名稱仍為「國立高雄科學技術學院」，而至八
    十九年八月一日始更名為「國立高雄應用科技大學」，故原告以系爭標章申請後
    之事實主張其有違首揭法條之規定，自非可採，併予敘明。
三、服務標章圖樣有使公眾誤認誤信其營業之性質、品質或營業地之虞者，不得申請
    註冊，為本件服務標章異議審定時商標法第七十七條準用同法第三十七條第六款
    所明定，惟其適用係指服務標章本身有使人誤認其所表彰之營業性質、品質或營
    業地而言。查本件原告固主張未來高雄地區將有三家性質雷同的國立科技大學，
    參加人以「高科大」服務標章圖樣申請註冊，有使消費者對其所提供之服務性質
    、來源與提供者產生混淆誤認之虞，有違商標法第七十七條準用同法第三十七條
    第六款之規定；惟查一般社會大眾之觀念中「高科大」即為參加人之校名簡稱已
    如前述，且原告並未檢具證據資料，說明本件系爭服務標章本身有使人誤認誤信
    其所表彰之營業性質、品質或營業地等，是原告之主張應無足採，則本件參加人
    以「高科大」服務標章圖樣申請註冊，指定使用於大學；各種書刊、雜誌、文獻
    之出版、發行；知識或技術方面之傳授；對個人之技術、技能與學術等能力程度
    做甄別及檢定；舉辦各種講座；代辦申請有關國外各學院及大學之入學許可及提
    供有關之資料與消息服務，難謂有前揭法條之適用。
四、服務標章圖樣有他人之肖像、法人及其他團體或全國著名之商號名稱或姓名、藝
    名、筆名、字號，未得其承諾者，不得申請註冊。但商號或法人營業範圍內之營
    業，與申請註冊之服務標章所指定之營業非同一或類似者，不在此限，為本件服
    務標章異議審定時商標法第七十七條準用第三十七條第十一款所明定。所稱法人
    及其他團體或全國著名商號之名稱係指其特取部分而言。商號或法人營業範圍內
    之營業以商號或法人所登記之營業項目為準，如登記之營業項目未載明具體營業
    者，參酌實際經營之項目認定之，復為同法施行細則第五十條準用第三十二條第
    一項所明定。又徵諸最高行政法院五十四年判字第二一七號判例意旨，所稱有他
    法人名稱，係指申請註冊之服務標章內容，有與他法人名稱之特取部分完全相同
    者而言。查本件原告固認「高科大」亦應為其名稱之特取部分，今參加人援引與
    原告名稱特取部分相同之標章圖樣「高科大」申請註冊，又未徵得其承諾，有違
    前揭法條規定。惟按本件系爭服務標章所申請註冊之圖樣乃為中文「高科大」，
    其使一般接受服務者認識其為表彰服務之標誌，並得藉以與他人之服務相區別者
    亦為「高科大」，是其與原告更名前「國立高雄科學技術學院」名稱之特取部分
    「高雄科學」並不完全相同，揆諸上述行政法院判例意旨，本件系爭服務標章之
    申請註冊，應無前揭法條規定之適用。
五、綜上論述，被告原處分，洵無違誤，敬請駁回原告之訴。
丙、參加人主張之理由：
一、查，參加人自八十七年七月一日起即改名「國立高雄第一科技大學」，並以「高
    科大」為參加人校名之簡稱。自斯時起，媒體或社會大眾即以「高科大」簡稱參
    加人，凡此，有參加人就原告向被告就系爭服務標章之註冊提出異議之答辯書所
    附證物可證。參加人於八十八年五月二十八日以「高科大」標章圖樣申請註冊，
    此申請服務標章註冊之時間亦早於原告更名為「國立高雄應用科技大學」。參加
    人就系爭標章之註冊取得註冊證書後，廣泛使用於所指定之服務，歷來，並未曾
    發生有任何社會大眾產生混淆誤認誤信情事。堪見「高科大」在社會大眾心目中
    即指參加人，並無疑問，亦無使一般社會大眾或接受服務者誤認誤信之情事。
二、服務標章異議案件，依商標法施行細則第五十條準用第四十條第一款規定，應適
    用異議審定時之規定。而服務標章所用之文字、圖形、記號、顏色組合或其聯合
    式，應足以使一般接受服務者認識其為表彰服務之標識，並得藉以與他人之服務
    相區別。服務標章圖樣有使公眾誤認誤信其營業之性質、品質或營業地之虞者，
    不得申請註冊。服務標章圖樣有他人之肖像、法人及其他團體或全國著名之商號
    名稱或姓名、藝名、筆名、字號，未得其承諾者，不得申請註冊。但商號或法人
    營業範圍內之營業，與申請註冊之服務標章所指定之營業非同一或類似者，不在
    此限。為系爭服務標章異議審定時商標法第七十七條準用第五條第一項、第三十
    七條第六款、第十一款所明定。
三、系爭服務標章圖樣，係由「高科大」三字所構成，而參加人於八十七年七月一日
    即改名「國立高雄第一科技大學」，依一般社會大眾之觀念中「高科大」即為參
    加人之校名簡稱，此由參加人於原告就系爭服務標章之註冊提出異議，參加人答
    辯時所檢附之各大報之報導可證；系爭服務標章指定使用於大學；各種書刊、雜
    誌、文獻之出版、發行；知識或技術方面之傳授；對個人之技術、技能與學術等
    能力程度做甄別及檢定；舉辦各種講座；代辦申請有關國外各學院及大學之入學
    許可及提供有關之資料與消息服務，依一般接受服務者之認知，應足以使一般接
    受服務者認識其為表彰服務之標識，並得藉以與他人之服務相區別，並無前引商
    標法第五條第一項規定之適用。
四、系爭服務商標異議審定時商標法第三十七條第六款之規定，其適用係指服務標章
    本身有使人誤認其所表彰之營業性質、品質或營業地而言。原告固主張未來高雄
    地區將有三家性質雷同的國立科技大學，參加人以「高科大」服務標張圖樣申請
    註冊，有使消費者對其所提供之服務性質、來源與提供者產生混淆誤認之虞，有
    違商標法第七十七條準用第三十七條第六款之規定。惟查，一般社會大眾之觀念
    中，「高科大」即為參加人之校名簡稱，已如前述。原告於系爭服務標章申請註
    冊時（八十八年二月二十六日）、原告就系爭服務標章之註冊提出異議時（八十
    九年四月二十四日），其名稱為「國立高雄科學技術學院」，其如何簡稱，都不
    可能是「高科大」；斯時，國立高雄海洋技術學院亦尚未升格為科技大學，不可
    能以「ΟΟ大」為其名稱之簡稱，參加人首以「高科大」為校名簡稱，並以之為
    服務標章，並無使人誤認情事。原告並未舉證，說明系爭服務標章本身有使人誤
    認誤信其所表彰之營業性質、品質或營業地等，徒以未來未必發生之情形，空言
    臆測而為主張，自無足採。參加人以「高科大」服務標章圖樣申請註冊，指定使
    用於大學；各種書刊、雜誌、文獻之出版、發行；知識或技術方面之傳授；對個
    人之技術、技能與學術等能力程度做甄別及檢定；舉辦各種講座；代辦申請有關
    國外各學院及大學之入學許可及提供有關之資料與消息服務，難謂有前揭法條之
    適用。
五、系爭服務標章異議審定時商標法第三十七條第十一款所稱法人及其他團體或全國
    著名商號之名稱，係指其特取部分而言。商號或法人營業範圍內之營業，以商號
    或法人所登記之營業項目為準，如登記之營業項目未載明具體營業者，參酌實際
    經營之項目認定之，復為商標法施行細則第五十條準用第三十二條第一項所明定
    。又徵諸行政法院五十四年判字第二一七號判例意旨，所稱有他法人名稱，係指
    申請註冊之服務標章內容，有與他法人名稱之特取部分完全相同者而言。參加人
    以「高科大」為校名簡稱，系爭服務標章所申請註冊之圖樣乃為中文「高科大」
    ，其使一般接受服務者認識其為表彰服務之標誌，並得藉以與他人之服務相區別
    者亦為「高科大」，與原告名稱之特取部分「高雄應用」並不完全相同，揆諸上
    述行政法院判例意旨，系爭服務標章之申請註冊，自無前揭法條規定之適用。
六、綜上所述，本件原告之訴並無理由。請駁回原告之訴，以維法制。
　　理  由
甲、程序部分：
一、本件被告之代表人原為陳明邦，九十一年九月九日變更為蔡練生，茲由其具狀聲
    明承受訴訟，核無不合，應予准許，先為明。
二、本件原告經合法通知，無正當理由未於言詞辯論期日到場，核無行政訴訟法第二
　　百十八條準用民事訴訟法第三百八十六條所列各款情形，爰依被告之聲請，由其
　　一造辯論而為判決。
乙、實體方面：
一、按服務標章所用之文字、圖形、記號、顏色組合或其聯合式，應足以使一般消費
    者認識其為表彰服務之標識，並得藉以與他人之服務相區別；另服務標章圖樣有
    使公眾誤認誤信其營業之性質、品質或營業地之虞者；又服務標章圖樣有他人之
    肖像、法人及其他團體或全國著名之商號名稱或姓名、藝名、筆名、字號，未得
    其承諾者，均不得申請註冊。為商標法第七十七條準用第五條第一項、第三十七
    條第六款及第十一款所明定。
二、本件被告認系爭「高科大」服務標章係由中文「高科大」所構成，以之指定使用
　　於大學、各種書刊、雜誌、文獻之出版、知識或技術方面之傳授等服務，應足以
　　使一般消費者認識其即為參加人國立高雄第一科技大學之簡稱，進而認識其為表
　　彰服務之標識，並得藉以與他人相區別；另系爭服務標章圖樣上之中文「高科大
　　」即為參加人國大高雄第一科技大學之簡稱，且原告並未檢具任何具體資料，說
　　明系爭服務標章有使人誤認誤信其所表彰之營業性質、品質或營業地；又系爭服
　　務標章圖樣上之中文「高科大」與原告國立高雄應用科技大學之特取部份「高雄
　　科學」並不完全相同等理由，乃為異議不成立之處分。原告不服，主張系爭服務
　　標章圖樣上之「高科大」應無法使人區別究竟係指參加人「國立高雄第一科技大
　　學」或原告「國立高雄應用科技大學」所表彰之營業，應不具商標法第五條之識
　　別性；另參加人「國立高雄第一科技大學」及原告「國立高雄應用科技大學」之
　　校名簡稱依社會通念均為「高科大」，且均屬國立大學技術體系，所營服務項目
　　亦雷同，加以兩校均位於高雄縣燕巢鄉，故系爭「高科大」服務標章應有使人誤
　　認誤信其營業性質、品質或營業地之虞云云。提起訴願，經遭駁回，原告猶不服
　　，提起行政訴訟，主張理由如事實欄所載。
三、經查：
　(一)原告於訴願及本件起訴時均未針對被告就商標法第七十七條準用第三十七條第十
    一款規定所示見解有不服表示，爰不予論究，合先明。
　(二)本件系爭審定第一二三七六○號「高科大」服務標章圖樣，係由「高科大」三字
　　所構成，而參加人於八十七年七月一日即改名為「國立高雄第一科技大學」，依
　　一般社會大眾之觀念，「高科大」即為參加人之校名簡稱，此有參加人於原異議
　　案之答辯書檢送之各大報之報導影本附原異議卷證物袋（另行外放）可稽。又系
　　爭「高科大」標章指定使用於大學；各種書刊、雜誌、文獻之出版、發行；知識
　　或技術方面之傳授；對個人之技術、技能與學術等能力程度做甄別及檢定；舉辦
　　各種講座；代辦申請有關國外各學院及大學之入學許可及提供有關資料與消息等
　　各種營業服務，應具識別性，且依一般接受服務者之認知，應足以使一般接受服
　　務者認識其為表彰服務之標識，並得藉以與他人之服務相區別。況本件系爭標章
　　八十八年二月二十六日申請當時，原告名稱仍為「國立高雄科學技術學院」，至
　　八十九年八月一日始更名為「國立高雄應用科技大學」，故原告以系爭標章申請
　　後之事實，主張系爭服務標章「高科大」有違商標法第七十七條準用第五條第一
　　項規定，應非可採。
  (三)商標法第七十七條準用第三十七條第六款規定旨在維護公平競爭秩序，避免一般
    消費者因服務標章圖樣之標示，致對其所指定使用之營業的性質、品質、營業地
    發生混淆誤認之虞。而系爭「高科大」服務標章指定使用於其前開所示之各項營
    業，其所表彰者即為本身所指定營業之性質、品質及營業地，並未有任何名實不
    符情形，應無該款規定之適用。況系爭服務標章八十八年二月二十六日申請當時
    ，原告名稱仍為「國立高雄科學技術學院」（簡稱應非「高科大」），而非八十
    九年八月一日更名後之「國立高雄應用科技大學」。故原告稱參加人及其之簡稱
    均為高科大，顯然係以系爭服務標章申請後之事實為其主張依據。既然原告更名
    係在系爭服務標章申請之後，則系爭服務標章申請當時，自無原告所稱其與參加
    人之簡稱均為「高科大」一事，是原告以系爭服務標章申請後之事實為其主張依
    據，自非可採。
四、綜上所述，本件被告所為異議不成立之處分，揆諸首揭法條之規定及說明，洵屬
    正確，訴願決定予以維持，亦無違誤，原告起訴意旨，仍執前詞及個人主觀之見
    解，請求撤銷訴願決定及原處分，並命被告應為撤銷系爭服務標章之審定云云，
    為無理由，應予駁回。至兩造（含參加人）其餘攻擊防禦方法，於本件判斷不生
    影響，爰不再逐一論斷，附此敘明。
據上論結，本件原告之訴為無理由，爰依行政訴訟法第二百十八條、民事訴訟法第三
百八十五條第一項前段、行政訴訟法條第九十八條第三項前段，判決如主文。
中　　華　　民　　國　　九十一　　　年　　　十二　　　月　　　三十一  　日
                                  臺北高等行政法院  第三庭
                                            審判長  法  官　姜素娥
      　　　　　　　　　　　　　　　　　　　　      法　官　吳東都
      　　　　　　　　　　　　　　　　　　　　      法　官　林文舟
右為正本係照原本作成。
如不服本判決，應於送達後二十日內，向本院提出上訴狀並表明上訴理由，如於本判
決宣示後送達前提起上訴者，應於判決送達後二十日內補提上訴理由書（須按他造人
數附繕本）。
中　　華　　民　　國　　九十一　　　年　　　十二　　　月　　三十一　  　日
                                                    書記官  余淑芬
